【裁判字號】    97,上易,1995
【裁判日期】    980122
【裁判案由】    損害債權
【裁判全文】
臺灣高等法院臺中分院刑事判決        97年度上易字第1995號
上  訴  人
即  被  告  乙○○
上列上訴人因損害債權案件，不服臺灣臺中地方法院97年度易字
第2684號中華民國97年9月26日第一審判決（起訴案號：臺灣臺
中地方法院檢察署97年度偵字第5384號），提起上訴，本院判決
如下：
    主          文
上訴駁回。
    犯罪事實及理由
一、本案經本院審理結果，認第一審判決認事、用法及量刑均無
    不當，應予維持，並引用第一審判決書記載之犯罪事實、證
    據及理由（如附件）。
二、上訴人即被告乙○○（下稱被告）上訴意旨略以：被告讓與
    上開對案外人楊明盛之債權予廖淑敏，係為清償被告於93年
    下半年起即積欠證人廖淑敏之債務，此項事實，業經證人廖
    淑敏於97年9月5日原審審理時詰證屬實，又按債務已屆清償
    期，債務人就既存債務為清償者，固生減少積極財產之結果
    ，但同時亦減少其消極財產，於債務人之資力並無影響，不
    得指為民法第二百四十四條第一項或第二項之詐害行為，此
    經最高法院著有55年臺上字第2839號判例，本案被告於收受
    上開民事假執行判決後，將其對案外人楊明盛之債權讓與證
    人廖淑敏，係為清償既存對證人廖淑敏已屆清償期之借款債
    務，被告此舉固生減生積極財產之結果，但亦減少其債務，
    揆諸上開判決，上揭債權讓與之行為，對被告之資力並無影
    響，顯見被告並無損害告訴人債權之不法意圖存在，其所為
    不應構成犯罪云云。
三、經查：
（一）被告取得案外人楊明盛新臺幣（下同）37萬2482元本金及
      利息，係因臺灣臺中地方法院96年度簡上字第67號民事確
      定判決勝訴之故，而該判決係於96年9月28日宣判，因不
      得上訴，並於當日確定等情，業經被告於本院準備程序時
      供述無訛，並有上開案號之民事判決附卷可憑。被告若有
      清償證人廖淑敏債權之誠意，自應於該案件宣判後即將此
      債權讓與證人廖淑敏，但被告於此後之數月均未為債權讓
      與之行為。而臺灣臺中地方法院民事庭於96年12月7日以
      96年度中簡字第5942號判決被告應給付告訴人丙○○25萬
      元，及自96年6月1日起至清償日止，按年利率百分之五計
      算之利息，並就上開勝訴之部分宣告得為假執行，被告於
      96年12月18日收受上開民事判決書正本，在收受後1個月
      又10日之97年1月28日，反而即為前揭處分行為。被告於
      臺灣臺中地方法院96年度簡上字第67號民事判決確定後，
      未思要讓與該債權予證人廖淑敏，迄臺灣臺中地方法院96
      年度中簡字第5942號於96年12月7日判決宣示後，於97年1
      月28日始將前開對案外人楊明盛之債權讓與證人廖淑敏，
      則其讓與該債權之處分行為，顯係為損害告訴人對其之上
      開債權甚明。
（二）按刑法第356條之損害債權罪，所謂債務人將受強制執行
      之際，係指債務人所負債務，經債權人取得強制執行名義
      後，強制執行程式尚未終結前之期間而言，又債務人之財
      產為全體債權人債權之總擔保。且債權人於取得執行名義
      後，擬於何時對債務人之財產實施強制執行，亦有自由決
      定之權。是以刑法第356條之損害債權罪之觀察重點應在
      於債權人之債權是否能得到擔保，而非債務人之資力是否
      有影響，本案被告於告訴人丙○○就其取得強制執行之執
      行名義後，仍將其所有之前開對案外人楊明盛之債權讓與
      證人廖淑敏，係對於特定債權人為清償，使告訴人丙○○
      之債權將來獲得清償之機會減少，已與損害債權罪之構成
      要件相當。
四、原審以被告犯罪事證明確，對被告論處罰刑，其認事、用法
    及量刑核無違誤，被告在本院未提出其他之積極證據，猶以
    前詞指摘原判決不當，請求為無罪之判決，其上訴無理由，
    應予駁回。
據上論斷，應依刑事訴訟法第373條、第368條，判決如主文。
本案經檢察官甲○○到庭執行職務。
中    華    民    國    98    年    1     月    22    日
            刑事第五庭  審判長法  官  趙  春  碧
                              法  官  何  秀  燕
                              法  官  楊  真  明
以上正本證明與原本無異。
不得上訴。
                              書記官  李  淑  芬
中    華    民    國    98    年    1     月    22    日


司法院資訊處製作；財團法人民間司法改革基金會備份。
